臺灣高等法院臺中分院刑事判決
110年度金上訴字第1988號
上  訴  人  
即  被  告  許哲明


指定辯護人  公設辯護人陳秋靜  
上列上訴人即被告因違反洗錢防制法等案件，不服臺灣臺中地方
法院109年度易字第3136號中華民國110年9月7日第一審刑事判決
（起訴案號：臺灣臺中地方檢察署109年度偵字第22133號、第24
004號、第25318號、第26835號。移送併辦案號：同署110年度偵
字第6273號），提起上訴，本院判決如下：
    主  文
上訴駁回。
    事  實
一、許哲明雖可預見金融機構帳戶係個人理財之重要工具，為個
    人財產、信用之重要表徵，如交予他人使用，有供作財產犯
    罪用途之可能，而犯罪者取得他人存摺或提款卡（含密碼）
    之目的在於取得贓款及掩飾犯行不易遭人追查，對於提供帳
    戶雖無引發他人萌生犯罪之確信，但仍以縱若前開取得帳戶
    之人利用其轉交提供的帳戶持以恐嚇取財，或並掩飾、隱匿
    特定犯罪所得而洗錢，亦不違背其本意之幫助犯意，分別為
    下列幫助恐嚇取財與洗錢之犯行：
　㈠許哲明基於幫助他人為恐嚇取財之不確定故意，於民國108年
    12月某日，透過姓名年籍均不詳綽號「胖胖」之成年男子徵
    得吳文和之同意，在臺中市西屯區國安一路某便利超商內，
    取得吳文和名義申辦如附表一編號1所示金融機構帳戶之存
    摺與金融卡（含密碼）後，在臺中市中清交流道附近或臺中
    市大雅路某處，將其取得如附表一編號1所示金融機構帳戶
    之存摺與金融卡（含密碼），轉交提供予姓名年籍均不詳而
    綽號「義哥」之成年男子，以此方式幫助「義哥」與其同夥
    （無證據證明3 人以上）為恐嚇取財犯行時，方便取得贓款
    ，「義哥」則支付新臺幣（下同）11,500元代價予許明哲，
    由吳文和分得1萬元，其餘1,500元則歸許哲明取得。而「義
    哥」取得許哲明提供交付如附表一編號1所示金融機構帳戶
    之存摺與金融卡（含密碼）後，隨即與其同夥共同基於意圖
    為自己不法所有之恐嚇取財之犯意聯絡，由「義哥」或其同
    夥於109年1月13日下午2時26分許，撥打電話向蔡清安恫稱
    ：蔡清安飼養之鴿子遭其捕捉，需匯款6,012元至附表一編
    號1所示之帳戶，以取回鴿子云云，惟蔡清安並未依指示匯
    款6,012元，僅於附表一編號1所示之時間，匯款1元至附表
    一編號1所示帳戶後，旋即報警處理，而未得逞。
　㈡許哲明基於幫助他人為恐嚇取財與幫助他人洗錢之不確定故
    意，於109年1月初某日，在臺中市西屯區黎明路2段某處，
    取得陳佑任名義與陳佑任母親「張瑀慈」名義申辦如附表一
    編號2至編號4所示金融機構帳戶之存摺與金融卡（含密碼）
    後，相隔約1星期左右，在臺中市中清交流道附近，將其取
    得如附表一編號2至編號4所示金融機構帳戶之存摺與金融卡
    （含密碼），轉交提供予「義哥」，以此方式幫助「義哥」
    與其同夥為恐嚇取財犯行時，方便取得贓款，並掩飾、隱匿
    恐嚇取財犯罪所得之去向與所在，不易遭人查緝，「義哥」
    並支付11,500元代價予許哲明，由陳佑任分得1萬元，其餘1
    ,500元則歸許哲明取得。而「義哥」取得許哲明提供交付如
    附表一編號2至編號4所示金融機構帳戶之存摺與金融卡（含
    密碼）後，隨即與其同夥共同基於意圖為自己不法所有之恐
    嚇取財以及掩飾、隱匿特定犯罪所得去向、所在之犯意聯絡
    ，於附表一編號2至編號4所示之時間，分別撥打電話向鐘正
    忠、鄭丁元、巫蕙芝恫稱：其等飼養之賽鴿已遭其捕捉，需
    依指示匯款，始會釋放賽鴿等語，致使鐘正忠、鄭丁元、巫
    蕙芝均因擔心賽鴿安危，而心生畏懼，各自依指示將附表一
    編號2至編號3所示之20,011元、10,003元、22,008元等款項
    匯入許哲明所轉交陳佑任或其母親申辦如附表一編號2至編
    號4所示金融機構帳戶內，而前述鐘正忠等3人遭恐嚇取財而
    匯入附表一編號2至編號4所示金融機構帳戶內的款項，旋即
    遭「義哥」或其同夥予以提領殆盡，致使檢警機關無從追查
    前述鐘正忠等3人遭恐嚇匯款之去向與所在，許哲明因而幫
    助「義哥」與其同夥向前述鐘正忠等3人恐嚇取得如附表一
    編號2至編號4所示款項得逞，並幫助「義哥」與其同夥掩飾
    、隱匿此部分恐嚇取財犯罪所得之去向及所在。鐘正忠、鄭
    丁元、巫蕙芝依指示支付贖款後，僅鄭丁元取回賽鴿，鐘正
    忠、巫蕙芝之賽鴿均未取回，因而報警處理。
　㈢許哲明基於幫助他人為恐嚇取財與幫助他人洗錢之不確定故
    意，於109年4月初某日，在其堂兄許利豪位於臺中市○○區○○
    街000號住處內，取得許利豪名義申辦如附表一編號5所示金
    融機構帳戶之存摺與金融卡（含密碼）後，於109年4月中旬
    某日，在臺中市中清交流道附近，將其取得如附表一編號5
    所示金融機構帳戶之存摺與金融卡（含密碼），轉交提供予
    「義哥」，以此方式幫助「義哥」與其同夥為恐嚇取財犯行
    時，方便取得贓款，並掩飾、隱匿恐嚇取財犯罪所得之去向
    與所在，不易遭人查緝，「義哥」並支付11,500元代價予許
    哲明，由許利豪分得1萬元，其餘1,500元則歸許哲明取得。
    而「義哥」取得許哲明提供交付如附表一編號5所示金融機
    構帳戶之存摺與金融卡（含密碼）後，隨即與其同夥共同基
    於意圖為自己不法所有之恐嚇取財以及掩飾、隱匿特定犯罪
    所得去向、所在之犯意聯絡，於附表一編號5所示之時間，
    撥打電話向黃怡中恫稱：黃怡中飼養的賽鴿已遭其捕捉，需
    依指示匯款，始會釋放賽鴿等語，致使黃怡中因擔心賽鴿安
    危，而心生畏懼，依指示將3萬元匯入許哲明所轉交許利豪
    名義申辦如附表一編號5所示金融機構帳戶內，而黃怡中遭
    恐嚇取財所匯入附表一編號5所示金融機構帳戶內的款項，
    旋即遭「義哥」或其同夥予以提領殆盡，致使檢警機關無從
    追查黃怡中前述遭恐嚇匯款之去向與所在，許哲明因而幫助
    「義哥」與其同夥向黃怡中恐嚇取得3萬元財物得逞，並幫
    助「義哥」與其同夥掩飾、隱匿此部分恐嚇取財犯罪所得之
    去向及所在。黃怡中依指示支付贖款3萬元後，已取回其賽
    鴿。
二、案經臺南市政府警察局第六分局報告；高雄市政府警察局湖
    內分局、岡山分局報告臺灣橋頭地方檢察署陳請臺灣高等檢
    察署檢察長令轉；巫蕙芝訴由屏東縣政府警察局潮州分局報
    告臺灣臺中地方檢察署檢察官偵查起訴與移送併辦。　　
    理  由
一、證據能力：
  ㈠以下援引上訴人即被告許哲明之自白，因非出於強暴、脅迫
    、利誘、詐欺、疲勞訊問或其他不正方法所取得，且被告亦
    未爭執其陳述之任意性（見本院卷第143頁），又有其他事
    證足以補強被告之自白確屬真實可信，依刑事訴訟法第156
    條第1項之規定，應有證據能力。
  ㈡按被告以外之人（包括證人、鑑定人、告訴人、被害人及共
    同被告等）於審判外之陳述，雖不符刑事訴訟法第159條之1
    至之4等四條之規定，然經當事人於審判程序同意作為證據
    ，法院審酌該言詞陳述或書面陳述作成時之情況，認為適當
    者，亦得為證據；當事人、代理人或辯護人於法院調查證據
    時，知有刑事訴訟法第159條第1項不得為證據之情形，而未
    於言詞辯論終結前聲明異議者，視為有前項之同意，同法第
    159條之5定有明文。立法意旨在於傳聞證據未經當事人之反
    對詰問予以核實，原則上先予排除。惟若當事人已放棄反對
    詰問權，於審判程序中表明同意該等傳聞證據可作為證據；
    或於言詞辯論終結前未聲明異議，基於尊重當事人對傳聞證
    據之處分權，及證據資料愈豐富，愈有助於真實發見之理念
    ，且強化言詞辯論主義，使訴訟程序得以順暢進行，上開傳
    聞證據應均具有證據能力，不以未具備刑事訴訟法第159條
    之1至第159條之4所定情形為限（最高法院104年度第3次刑
    事庭會議決議參照）。查本件以下所引用之被告以外之人於
    審判外之供述證據，因被告與其辯護人於本院準備程序中，
    均表示：同意有證據能力等語（見本院卷第143頁至第1147
    頁），且被告未於審判期日到庭，其辯護人於本院審判期日
    ，亦未聲明異議（見本院卷第163頁至第169頁），本院審酌
    上開供述證據資料製作時之情況，並無不當取供及證明力明
    顯過低之瑕疵，認以之作為證據應屬適當，揆諸前開規定，
    應認均具證據能力。
  ㈢至於本院以下援引之其餘非供述證據資料，因與犯罪事實具
    有關聯性，且為執法人員依法所取得，並無不得作為證據之
    事由，且檢察官、被告與辯護人於本院審理期間對該等資料
    之證據能力，亦均不爭執，且其中關於刑事訴訟法第164條
    第2項規定，證物如為文書部分，係屬證物範圍。該等可為
    證據之文書，已經依法踐行調查證據之程序，即提示或告以
    要旨，自具有證據能力，併此敘明。
二、認定犯罪事實所憑證據與理由：　　
　　上揭犯罪事實，業據被告於原審及本院審理時供承不諱（見
    原審卷㈡第110頁至第113頁、本院卷第142頁），核與證人即
    附表一編號1所示人頭帳戶提供者吳文和、附表一編號2至編
    號4所示人頭帳戶提供者陳佑任、附表一編號5所示人頭帳戶
    提供者許利豪、附表一編號4所示告訴人巫蕙芝、附表一編
    號1至編號3、編號5所示被害人蔡清安、鐘正忠、鄭丁元、
    黃怡中於警詢，以及證人即人頭帳戶提供者吳文和、陳佑任
    、許利豪、附表一編號1所示被害人蔡清安於偵查中之證述
    情節（見岡山分局第00000000000號警卷第15頁至第19頁【
    吳文和】、第31頁至第38頁【蔡清安】。湖內分局警卷第11
    頁至第16頁【陳佑任】、第5頁至第7頁【陳佑任】、第21頁
    至第22頁【鄭丁元】。岡山分局第00000000000號警卷第11
    頁至第17頁【陳佑任】、第19頁至第21頁【陳佑任】、第31
    頁至第33頁【鐘正忠】。109年度偵字第7298號卷第53頁至
    第54頁【蔡清安】。109年度偵字第25318號卷第21頁至第23
    頁【許利豪】、第29頁至第31頁【黃怡中】、第61頁至第63
    頁【許利豪】。110年度偵字第6273號卷第61頁至第63頁【
    巫蕙芝】。109年度偵字第22133號卷第57頁至第60頁【陳佑
    任】、第63頁至第65頁【許利豪】。原審卷㈡第74頁至第76
    頁【吳文和】、第79頁至第81頁【吳文和】），大致相符，
    並有附表一編號3所示被害人鄭丁元申設高雄市田寮區農會
    帳戶存摺封面及交易明細、附表一編號2至編號3所示人頭帳
    戶即陳佑任名義申設之第一商業銀行帳戶基本資料及交易明
    細、附表一編號1所示被害人蔡清安自動櫃員機交易明細表
    、附表一編號1所示人頭帳戶即吳文和名義申設之臺灣土地
    銀行帳戶之開戶基本資料及交易明細、附表一編號5所示被
    害人黃怡中自動櫃員機交易明細表、附表一編號5所示人頭
    帳戶即許利豪名義申設之第一商業銀行帳戶基本資料及交易
    明細、附表一編號2所示被害人鐘正忠匯款自動櫃員機交易
    明細表、附表一編號4所示人頭帳戶即張瑀慈名義申設之臺
    灣銀行帳戶基本資料及交易明細、附表一編號4所示告訴人
    巫蕙芝自動櫃員機交易明細表各1 份、附表一編號2所示被
    害人鐘正忠手機內訊息翻拍照片、附表一編號4所示告訴人
    巫蕙芝提出匯款帳號簡訊翻拍照片各2 張附卷可參（見湖內
    分局警卷第29頁至第31頁、第41頁至第59頁、岡山分局第00
    000000000號警卷第39頁、第55頁至第68頁、109年度偵字第
    25318 號卷第33頁至第41頁、岡山分局第00000000000 號警
    卷第107 頁至第109 頁、110年度偵字第6273號偵卷第71頁
    至第81頁、第93頁），足認被告前揭自白均核與事實相符。
    從而，本案事證明確，被告所為如「事實」欄㈠至㈢所示幫
    助恐嚇取財未遂、幫助恐嚇取財既遂與幫助洗錢等犯行，均
    堪認定，應依法論科。
三、論罪科刑：
  ㈠按刑法上之幫助犯，係對於犯罪與正犯有共同之認識，而以
    幫助之意思，對於正犯資以助力，而未參與實施犯罪之行為
    者而言；是以，如未參與實施犯罪構成要件之行為，且係出
    於幫助之意思提供助力，即屬幫助犯，而非共同正犯。本案
    被告雖提供附表一各編號所示金融機構帳戶供「義哥」與其
    同夥（無證據證明為3 人以上）犯恐嚇取財或洗錢犯罪使用
    ，然被告並未參與實施恐嚇取財或洗錢之行為，亦無證據證
    明被告參與實施恐嚇取財或洗錢犯行之構成要件行為，是被
    告提供上開金融機構帳戶之行為，僅係對於「義哥」與其同
    夥共同為恐嚇取財與洗錢犯罪之實行有所助益，而屬參與恐
    嚇取財與洗錢構成要件以外之行為，自應論以幫助犯，而非
    共同正犯。
　㈡次按，提供金融機構帳戶金融卡及密碼供他人使用，嗣後被
    害人雖匯入款項，然此時之金流仍屬透明易查，在形式上無
    從合法化其所得來源，未造成金流斷點，尚不能達到掩飾或
    隱匿特定犯罪所得之來源、去向及所在之作用，須待款項遭
    提領後，始產生掩飾、隱匿之結果。故而，行為人提供金融
    機構帳戶金融卡及密碼，若無參與後續之提款行為，即非洗
    錢防制法第2條第2 款所指洗錢行為，無從成立一般洗錢罪
    之直接正犯。惟金融機構帳戶乃個人理財工具，依我國現狀
    ，申設金融機構帳戶並無任何特殊限制，且可於不同之金融
    機構申請多數帳戶使用，是依一般人之社會通念，若見他人
    不以自己名義申請帳戶，反而收購或借用別人之金融機構帳
    戶以供使用，並要求提供金融卡及告知密碼，則提供金融機
    構帳戶者主觀上如認識該帳戶可能作為對方收受、提領特定
    犯罪所得使用，對方提領後會產生遮斷金流以逃避國家追訴
    、處罰之效果，仍基於幫助之犯意，而提供該帳戶之金融卡
    及密碼，以利洗錢實行，仍可成立一般洗錢罪之幫助犯（最
    高法院108 年度台上大字第3101號裁定要旨參照）。經查：
  ⒈「義哥」與其同夥就附表一編號2 至編號5 所示擄鴿勒贖之
    行為，業已該當刑法第346 條第1 項恐嚇取財罪，為法定刑
    處6 月以上5 年以下有期徒刑之罪，屬洗錢防制法第3 條第
    1 款之特定犯罪。「義哥」與其同夥利用附表一編號2 至編
    號5 所示金融機構帳戶供被害人或告訴人匯款，再將匯入款
    項提領一空，所為已切斷與恐嚇取財犯罪間之聯結，而形成
    金流斷點，讓檢警無從或難以追查該恐嚇取財犯罪所得去向
    及所在，事實上產生隱匿恐嚇取財不法所得之效果，核與洗
    錢防制法第2 條第2 款規定洗錢行為之要件相合。
  ⒉至於「事實」欄一㈠即附表一編號1 所示部分，被害人蔡清安
    並未因「義哥」與或其同夥恫嚇言語而心生畏懼，其匯入1 
    元僅係為使人頭帳戶凍結而已，並非被害人受恐嚇取財而匯
    款之特定犯罪所得，而可供「義哥」與其同進行移轉、變更
    、掩飾、隱匿、收受、持有或使用之洗錢著手行為，而無由
    構成洗錢防制法第14條第1 項或第2 項之洗錢既、未遂罪。
    縱使被告已轉交特定的人頭帳戶予「義哥」與其同夥，供被
    害人匯款，亦屬為洗錢犯罪所做的準備，因客觀上尚不存有
    針對特定犯罪所得，進行掩飾或隱匿之洗錢著手行為，「義
    哥」或其同夥尚無由成立洗錢未遂犯行，而無從對被告論以
    幫助一般洗錢未遂罪。
　㈢核被告所為，就「事實」欄㈠即附表一編號1 所示部分，係
    犯刑法第30條第1 項前段、第346 條第3 項、第1 項之幫助
    恐嚇取財未遂罪。就「事實」欄㈡至㈢即附表一編號2 至編
    號5所示部分，均係犯刑法第30條第1 項前段、第346 條第1
     項之幫助犯恐嚇取財罪，及刑法第30條第1 項前段、洗錢
    防制法第14條第1 項之幫助洗錢罪。
　㈣被告分別以一轉交如附表一編號2 至編號4 所示金融機構帳
    戶、附表一編號5 所示金融機構帳戶之行為，幫助他人恐嚇
    如附表一編號2 至編號4 、編號5 所示被害人、告訴人財物
    及幫助從事洗錢行為，均係以一行為而觸犯數罪名，均為想
    像競合犯，均應依刑法第55條前段規定，各從一情節較重之
    幫助洗錢罪處斷。
　㈤公訴意旨雖漏未就被告提供附表一編號2至編號3、編號5所示
    金融機構帳戶予「義哥」與其同夥，而涉犯幫助洗錢部分，
    提起公訴，然該等部分各與本案經起訴且論罪科刑如事實欄
    ㈡、「事實」欄㈢部分之幫助恐嚇取財罪，均具有想像競合
    犯之裁判上一罪關係，自均為起訴效力所及，本院自得併予
    審理，且經原審與本院告知被告相關罪名，而無礙其防禦權
    之行使，附此敘明。另檢察官以110 年度偵字第6273號移送
    併辦有關被告提供附表一編號4所示金融機構帳戶，而幫助
    「義哥」與其同夥向告訴人巫蕙芝犯恐嚇取財與洗錢部分（
    見原審卷㈠第135 頁），與本案起訴被告提供如附表一編號2
     、編號3 所示金融機構帳戶而幫助「義哥」對被害人鐘正
    忠、鄭丁元犯恐嚇取財與洗錢部分，因被告係在同一時、地
    將附表一編號2至編號5所示之金融機構帳戶，提供交付予綽
    號「義哥」使用，僅有一個提供帳戶的幫助行為，而屬想像
    競合犯之裁判上一罪關係，亦為起訴效力所及，本院自得併
    予審理。
　㈥被告所犯如「事實」欄㈠至㈢所示1次恐嚇取財未遂與2次幫助
    洗錢等3 罪，在時間差距上可以分開，且犯意各別，行為互
    異，在刑法評價上各具獨立性，應分論併罰。
　㈦被告前於102年間，因竊盜案件，經本院以105年度上易字第1
    18號判處有期徒刑6月確定，並於105年9月19日易科罰金執
    行完畢，有臺灣高等法院被告前案紀錄表1份在卷可佐（見
    本院卷第65頁至第66頁），被告於受有期徒刑執行完畢後，
    5 年以內故意再犯本件有期徒刑以上之3罪，為累犯，依司
    法院大法官會議釋字第775 號解釋意旨，參酌被告前案為侵
    害他人財產法益之竊盜案件，其於前案執行完畢後，未能知
    所警惕，再犯同為侵害他人財產法益之本案，足見被告前罪
    之徒刑執行之成效不彰，其對於刑罰之反應力顯然薄弱，主
    觀上有特別之惡性，認依刑法第47條第1 項之規定加重其刑
    ，尚不致使被告所受刑罰超過其所應負擔之罪責，爰均依法
    加重其刑。
　㈧按犯洗錢防制法第14條、第15條之罪，在偵查或審判中自白
    者，減輕其刑，洗錢防制法第16條第2 項定有明文。被告就
    「事實」欄㈡至㈢即附表一編號2 至編號5 所示幫助洗錢犯
    行，於原審及本院準備程序，均始終坦承犯行，均依洗錢防
    制法第16條第2 項規定，減輕其刑，並均依法先加後減之。
  ㈨被告係幫助犯，審酌其所為如「事實」欄㈠之幫助恐嚇取財
    未遂，以及「事實」欄㈡至㈢幫助洗錢行為，均非直接破壞
    被害人或告訴人之財產法益，且其犯罪情節較恐嚇取財未遂
    或洗錢犯行之正犯輕微，爰均依刑法第30條第2 項規定按正
    犯之刑減輕之，並依法先加後減之（即「事實」欄㈠所示部
    分）或依法先加後遞減之（即「事實」欄㈡至㈢所示部分）
    。
  ㈩被告就「事實」欄㈠所示部分，雖「義哥」與其同夥已著手
    實行對附表一編號1 所示被害人蔡清安之恐嚇取財犯行，惟
    被害人蔡清安並未因而心生畏懼等情，業如前述，自未生恐
    嚇取財之犯罪結果，當屬未遂犯，是被告就「事實」欄㈠即
    附表一編號1所示部分，係幫助他人犯恐嚇取財未遂罪，審
    酌其犯罪所生危害較既遂為輕，爰依刑法第25條第2 項規定
    減輕其刑，並依法先加重後遞減輕其刑。
四、上訴駁回：
  ㈠原審認被告之犯行，罪證明確，適用洗錢防制法第14條第1項
    、第16條第2項、刑法第11條、第30條第1項前段、第2項、
    第346條第1項、第3項、第55條、第47條第1項、第25條第2
    項、第41條第1項前段、第42條第3項、第51條第5款、第7款
    、第38條之1第1項、第3項、刑法施行法第1條之1第1項等規
    定，爰以行為人之責任為基礎，並審酌被告為圖小利，竟蒐
    集如附表一所示金融機構帳戶資料後，率爾轉交予「義哥」
    與其同夥使用，助長恐嚇取財犯罪，且就「事實」欄㈡㈢即
    附表一編號2 至編號5 所示部分同時恐嚇取財的犯罪行為人
    得以隱匿其真實身分，製造金流斷點，造成執法人員難以追
    查恐嚇取財正犯之真實身分，徒增被害人與告訴人尋求救濟
    之困難性，並造成附表一編號2 至編號5 所示被害人與告訴
    人蒙受財產損失，犯罪所生危害非輕；參以被告未實際參與
    本案恐嚇取財既遂或未遂、一般洗錢之正犯犯行，及附表一
    編號1 所示被害人未實際受有損失；另被告終能坦承犯行，
    與附表一編號4 所示告訴人巫蕙芝成立調解並賠償完畢（見
    原審卷㈠第191 頁、原審卷㈡第117 頁）、未能與附表一編號
    2 、編號3 、編號5 所示被害人達成調解之犯後態度，兼衡
    其智識程度、生活狀況（見原審卷㈡第114頁）等一切情狀，
    分別量處如附表二所示之刑，且就附表二編號1所示得易科
    罰金部分諭知易科罰金之折算標準，以及就附表二編號2至
    編號3所示罰金刑部分諭知易服勞役之折算標準。另就被告
    所犯如「事實」欄㈡㈢即附表二編號2 至編號5 所示部分，
    衡酌各罪侵害法益之異同、對侵害法益之加重效應、時間、
    空間之密接程度，而為整體評價後，定其應執行刑為有期徒
    刑8月，併科罰金3萬元，罰金如易服勞役以每日1千元折算1
    日之折算標準。並說明：⑴依被告於原審供稱：就上述3 次
    犯行，「義哥」每次支付我11,500 元報酬。我將其中1 萬
    元交付予金融機構帳戶提供者收受，所以我實際上每次僅取
    得1,500 元報酬等語（見原審卷㈡第112 頁），故被告就「
    事實」欄㈠㈡㈢所示3 次犯行，各次犯罪所得為1,500 元。因
    被告就「事實」欄㈠、㈢所示犯行各獲得報酬1,500 元，均
    未扣案，爰均依刑法第38條之1 第1 項前段、第3 項規定宣
    告沒收，於全部或一部不能沒收或不宜執行沒收時，追徵其
    價額。至於「事實」欄一㈡所示犯行部分，被告與同案被告
    陳佑任已分別實際返還18,000 元、12,000 元予附表一編號
    4 所示告訴人巫蕙芝，此有調解程序筆錄、原審法院公務電
    話紀錄各1 份在卷可憑（見原審卷㈠第189 頁、原審卷㈡第11
    7 頁），堪認被告此部分之犯罪所得已實際合法發還被害人
    ，爰不予宣告沒收。⑵依被告於原審中供稱：「義哥」有提
    供蘋果廠牌IPhone6 的手機，作為我的工作手機，用以與「
    義哥」聯繫。但該手機已損壞，我將該手機送修後未領回，
    依約定若超過3 個月未取回，該手機就由修理店家處理等語
    （見原審卷㈡第113 頁）。是以，該手機並非被告所有，且
    已由手機修理店家自行處置，依卷存事證無法認定該手機現
    仍存在，又手機多於日常中做為一般聯絡之用，其單獨存在
    尚不具刑法上之非難性，倘予宣告沒收、追徵，僅徒耗損後
    續執行程序資源，對刑罰之一般預防或特別預防助益甚微，
    認無刑法上重要性，爰依刑法第38條之2 第2 項規定不予宣
    告沒收或追徵。⑶另附表一編號2 至編號5 所示被害人與告
    訴人遭提領之款項，係由「義哥」或其同夥提領，非屬被告
    所有，亦非在被告實際掌控中，被告就所隱匿之財物不具所
    有權及事實上處分權，無從依洗錢防制法第18條第1 項就所
    提領全部金額諭知沒收。核其採證、認事與用法，均無違誤
    或不當，量刑亦屬適當，未違比例、公平或罪刑相當等原則
    ，應予維持。被告以其犯罪所得報酬，相較於附表一各編號
    所示人頭帳戶提供者即吳文和、陳佑任、許利豪為少，但原
    審對其量處之刑度，卻較上開人頭帳戶提供者為重，而顯失
    公平為由，主張原審量刑過重而提起上訴。然有關附表一各
    編號所示金融機構帳戶提供交付予從事恐嚇取財犯罪行為人
    即「義哥」與其同夥，被告相較於人頭帳戶者，係處於支配
    程度較高的地位，且人頭帳戶提供者就本案犯行，雖為較邊
    緣的角色，但因最容易為檢警機關鎖定與查緝，致需承擔較
    高的風險與成本，故於分贓時取得相對較高的報酬，原審按
    被告負責蒐集人頭帳戶並轉交犯罪者之犯罪參與情節，相較
    於單純提供自己名義申辦的金融機構帳戶者之情節，更為嚴
    重，而量處被告較高的刑度，難認有何瑕疵可指，故被告所
    提之上訴，為無理由，應予駁回。
　㈡至洗錢防制法第18條第1 項固規定「犯第14條之罪，其所移
    轉、變更、掩飾、隱匿、收受、取得、持有、使用之財物或
    財產上利益，沒收之；犯第15條之罪，其所收受、持有、使
    用之財物或財產上利益，亦同。」，因被告非實際上使用附
    表一各編號所示金融機構帳戶收取本案被害人或告訴人受騙
    款項之人，而無掩飾隱匿詐欺贓款之犯行，非洗錢防制法第
    14條第1項之正犯，自無上開條文適用，原判決就本件無洗
    錢防制法第18條第1項規定之適用，所持理由雖與本院不同
    ，但因結論一致，而無影響，附此敘明。
五、被告經合法傳喚無正當理由不到庭，爰不待其陳述逕行判決
    。　　　　
據上論斷，應依刑事訴訟法第371條、第368條，判決如主文。
本案經檢察官康淑芳提起公訴，檢察官廖梅君移送併辦，檢察官
陳燕瑩到庭執行職務。
中　　華　　民　　國　　111 　年　　4 　　月　　19　　日
        　　刑事第一庭    審判長法　官  江  德  千
　　　　　　　　　　　　　　    法　官  簡  源  希
 　　　　　　　　　　　 　　　  法　官  高  增  泓     
　　　　　　　　　　　　　　　                      
以上正本證明與原本無異。     
如不服本判決應於收受送達後20日內向本院提出上訴書狀，其未
敘述上訴理由者，並得於提起上訴後20日內向本院補提理由書（
均須按他造當事人之人數附繕本）「切勿逕送上級法院」。因疫
情而遲誤不變期間，得向法院聲請回復原狀。

                                書記官  黃  美  珍
　　　　　　　　　　　　　　　　
中　　華　　民　　國　　111 　年　　4 　　月　　19　　日

附錄本判決論罪科刑法條全文：
刑法第30條
幫助他人實行犯罪行為者，為幫助犯。雖他人不知幫助之情者，
亦同。
幫助犯之處罰，得按正犯之刑減輕之。

刑法第346條
意圖為自己或第三人不法之所有，以恐嚇使人將本人或第三人之
物交付者，處 6 月以上 5 年以下有期徒刑，得併科 3 萬元以
下罰金。
以前項方法得財產上不法之利益或使第三人得之者，亦同。
前二項之未遂犯罰之。

洗錢防制法第14條
有第二條各款所列洗錢行為者，處 7 年以下有期徒刑，併科新
臺幣 5 百萬元以下罰金。
前項之未遂犯罰之。
前二項情形，不得科以超過其特定犯罪所定最重本刑之刑。
附表一：（時間：民國；金額：新臺幣）
編號 被害人     恐嚇取財過程 匯款帳戶 匯款金額 備註 1 蔡清安 「義哥」或其同夥於109 年1月13日下午2 時26分許撥打電話向蔡清安恫稱：蔡清安飼養之鴿子已遭其等捕捉，須依指示匯款，始將鴿子返還等語，惟蔡清安並未心生畏懼，然為使右列帳戶遭凍結，遂於同年月14日中午11時55分許匯款1 元至右列帳戶。 吳文和申辦臺灣土地銀行帳號000000000000號帳戶 1元 即起訴書附表編號1 所示。  2 鐘正忠 「義哥」或其同夥於109 年1 月19日下午1 時14分許撥打電話向鐘正忠恫稱：鐘正忠飼養之賽鴿1 隻已遭其等捕捉，須依指示匯款，始會歸還賽鴿等語，使鐘正忠心生畏懼，於同日晚上6 時29分許，匯款右列金額至右列帳戶。該款項旋遭提領一空。 陳佑任申設第一商業銀行帳號00000000000號帳戶 20,011元 即起訴書附表編號2 所示。  3 鄭丁元 「義哥」或其同夥於109 年1 月20日上午8 時許撥打電話向鄭丁元恫稱：鄭丁元飼養之賽鴿已遭其等網獲，須依指示匯款，始會歸還賽鴿等語，使鄭丁元心生畏懼，於同日上午10時35分許，匯款右列金額至右列帳戶。該款項旋遭提領一空。 陳佑任上開第一商業銀行帳戶 10,003元 即起訴書附表編號3 所示。  4 巫蕙芝 「義哥」或其同夥於109 年1 月12日、13日接續撥打電話向巫蕙芝恫稱：巫蕙芝飼養之賽鴿已遭其等捕捉，須依指示匯款，始會歸還賽鴿等語，使巫蕙芝心生畏懼，於109 年1月13日上午11時33分許，匯款右列金額至右列帳戶。該款項旋遭提領一空。 陳佑任之母張瑀慈申設臺灣銀行帳號000000000000號帳戶 22,008元 即110年度偵字第6273號移送併辦意旨書所示。  5 黃怡中 「義哥」或其同夥於109 年5月4 日下午1 時50分許撥打電話向黃怡中恫稱：須依指示支付贖款方能贖回賽鴿等語，使黃怡中心生畏懼，依指示於同日下午3 時1 分，匯款右列金額至右列帳戶。該款項旋遭提領一空。 許利豪申設第一商業銀行帳號00000000000號帳戶 30,000元 即起訴書附表編號4 所示。  
附表二：
編號 犯罪事實 原  審  判  決  主  文      備註 1 如「事實」欄㈠及附表一編號1所載 許哲明幫助犯恐嚇取財未遂罪，累犯，處有期徒刑叁月，如易科罰金，以新臺幣壹仟元折算壹日。未扣案犯罪所得新臺幣壹仟伍佰元沒收，於全部或一部不能沒收或不宜執行沒收時，追徵其價額。 即起訴書附表編號1所示 2 如「事實」欄㈡及附表一編號2至編號4所載 許哲明幫助犯洗錢防制法第十四條第一項之洗錢罪，累犯，處有期徒刑伍月，併科罰金新臺幣貳萬元，罰金如易服勞役，以新臺幣壹仟元折算壹日。 即起訴書附表編號2 、編號3 、移送併辦意旨書所示 3 如「事實」欄㈢及附表一編號5所載 許哲明幫助犯洗錢防制法第十四條第一項之洗錢罪，累犯，處有期徒刑肆月，併科罰金新臺幣貳萬元，罰金如易服勞役，以新臺幣壹仟元折算壹日。未扣案犯罪所得新臺幣壹仟伍佰元沒收，於全部或一部不能沒收或不宜執行沒收時，追徵其價額。 即起訴書附表編號4所示